【裁判字號】    96,訴,4854
【裁判日期】    970514
【裁判案由】    損害賠償
【裁判全文】
臺灣臺北地方法院民事判決              96年度訴字第4854號
    原      告  甲○○
    訴訟代理人  林福地律師
    複 代 理人  黃志文律師
    被      告  乙○○
    訴訟代理人  邱景睿律師
上列當事人間損害賠償事件，本院於中華民國97年4 月30日言詞
辯論終結，判決如下：
    主  文
原告之訴及假執行之聲請均駁回。
訴訟費用由原告負擔。
    事實及理由
一、原告起訴主張：被告對伊、璩榮昱及進亞生物科技股份有限
    公司（下稱進亞公司）聲請臺灣士林地方法院（下稱士林地
    院）以民國92 年3月7日92年度裁全字第788號假扣押裁定（
    下稱系爭假扣押裁定），再聲請士林地院以92年度執全字第
    413 號假扣押執行，查封伊所有坐落台北縣汐止市○○段下
    寮小段989、989-7、989-8地號土地，權利範圍均為73/4000
    0，及其上門牌號碼台北縣汐止市○○路○ 段147號10樓及同
    址149號10 樓，權利範圍4分之1（下稱系爭房地），並查扣
    伊於中央研究院生物醫學研究所籌備處（下稱中研院）每月
    薪資3分之1即新台幣（下同）32,000元。嗣被告提出假扣押
    之本案訴訟，惟案經士林地院92 年度訴字第778號，臺灣高
    等法院93 年度上字第895號及最高法院以95年度上字第1542
    號判決敗訴確定在案。伊聲請士林地院以95年度全聲字第27
    5號裁定撤銷系爭假扣押裁定及執行。伊自92年5月起至95年
    7月底止，遭假扣押執行38個月期間，共查扣131萬元薪資，
    中研院至96年4月10日始予以發還，致伊受有46個月共計151
    ,209元之法定利息損失。又依被告先前將系爭房地以每月99
    ,000元出租第三人，計算伊應有4分之1權利，計38個月達94
    0,500元之租金損失，合計損失1,091,709元等情。爰依民法
    第184條第1項前段規定，提起本件損害賠償訴訟，並聲明：
    (一)被告應給付1,091,709 元及自起訴狀繕本送達之翌日起至
    清償日止，按年息5%計算之利息。(二)願供擔保請准宣告假執
    行。
二、被告則以：原告係進亞公司之實際負責人，其於89 年3月29
    日代理進亞公司與美國因賽公司簽約，取得美國因賽公司在
    台所有商品之獨家代理權，進亞公司為此須支付25萬美金之
    權利金，並且須先給付其中10萬美金，原告為取得該筆資金
    ，竟向伊詐稱只要匯款10萬美金予美國因賽公司支付該筆權
    利金，即可成為進亞公司之最大股東，並由原告前妻璩榮昱
    傳真告知匯款方式，致伊誤信為真，於89年6月8日將10萬美
    金匯至美國因賽公司。嗣伊要求原告提供進亞公司之股東證
    明文件未果，遂委請律師發函請求進亞公司提出股東名簿，
    經進亞公司於90 年6月17日回函表示未曾接獲伊上開出資，
    伊並非該公司股東等情，致此伊始知受騙，受有10萬美金（
    折合330萬元）之損害，扣除進亞公司給付100萬元，尚有23
    0 萬元損害。伊為保障已身權益，聲請系爭假扣押裁定，查
    扣原告中研院薪資及查封系爭房地，另依侵權行為法則起訴
    請求原告與璩榮昱連帶賠償，雖臺灣高等法院93年度上字第
    895 號判決認為原告並未構成侵權行為，而為伊敗訴之判決
    ，但該判決同時認定原告係債務不履行，足見伊對原告為假
    扣押執行，並非全然無據。再者，原告並未舉證證明在系爭
    假扣押執行前，中研院薪資已有定存之計畫或事實，更何況
    薪資撥入銀行活期帳戶，利率不到年息1%，原告卻請求5%之
    利息損失，另加計中研院延遲復款之8 個月利息損失，為無
    理由。又伊雖假扣押查封系爭房地，但並未禁止原告出租使
    用，原告為此請求租金之損害，亦為無理由等語，資為抗辯
    。並聲明：(一)原告之訴及假執行之聲請均駁回。(二)如受不利
    判決，願供擔保聲請宣告免為假執行。
三、兩造不爭執事項：
(一)、被告聲請士林地院以92 年度裁全字第788號假扣押裁定，准
    許被告以114萬元為原告供擔保後，得對原告財產於340萬元
    之範圍內為假扣押，被告執此聲請士林地院以92年度執全字
    第413 號為假扣押執行，查封原告所有之系爭房地，另查扣
    原告於中央研究院生物醫學科學研究所籌備處每月應領薪津
    之3分之1等情，此有假扣押聲請狀、士林地院92年度裁全字
    第788 號裁定、士林地院囑託查封函及執行命令在卷可參（
    見本院卷第13頁至第24頁）。
(二)、被告對原告提起假扣押之本案訴訟，迭經士林地院92年度訴
    字第778號判決、臺灣高等法院93年度上字第895號及最高法
    院95年度台上字第1542號判決被告敗訴確定在案，此有上開
    判決書在卷可參（見本院卷第25頁至第50頁）。
(三)、原告於95 年9月8日聲請士林地院以95年度全聲字第275號裁
    定撤銷系爭假扣押裁定，再於96年2月1日向士林地院聲請撤
    銷92年度執全字第413號系爭假扣押執行等情（見本院卷第5
    3頁至第61頁）。
四、原告本於侵權行為之法則，請求被告給付1,091,709 元及法
    定遲延利息等情，為被告所否認，並以上開情詞置辯。是本
    件兩造爭點厥為：被告執系爭假扣押裁定，查扣原告薪資及
    查封系爭房地，是否構成侵權行為？茲分項析述如后：
(一)、按因侵權行為所發生之損害賠償請求權，以有故意或過失不
    法侵害於他人權利，或故意以背於善良風俗之方法，加損害
    於他人為成立要件。此觀民法第184條第1項規定即明。所謂
    故意係指行為人對於構成侵權行為之事實，明知並有意使其
    發生或預見其發生，而其發生並不違背其本意而言。因之故
    意以聲請法院實施假扣押之手段，侵害他人權利之情形，必
    須行為人對於其聲請假扣押係屬侵權行為之事實，明知並有
    意使其發生，或預見其發生，而其發生並不違背其本意，始
    足當之（最高法院76年度台上字第2724號判決意旨參照）。
    又假扣押制度，係為保全債權人就其金錢或得為金錢請求之
    請求，將來之強制執行而設。是縱債權人聲請假扣押後，就
    其請求所提起之本案訴訟，受法院為敗訴之判決確定，惟如
    無證據足以證明債權人請求之主張，係出於不實虛構，尚難
    憑此遽認其有藉假扣押之聲請，以遂行侵權行為之故意，而
    責令該債權人負故意之侵權行為損害賠償責任。
(二)、經查，被告匯款10萬美金予美國因賽公司，係肇因於原告代
    理進亞公司與美國因典公司簽訂獨家代理契約後，美國因賽
    公司要求進亞公司先行支付第一期權利金10萬美金，而原告
    前妻璩榮昱於89年6月5日以進亞公司傳真機將權利金之匯款
    方式傳真予被告後，被告於89年6月8日至香港花旗銀行以璩
    榮昱名義匯款10萬美金予美國因賽公司，璩榮昱旋於翌日將
    確認已匯款之電子郵件傳真被告，告知被告所匯款項作為進
    亞公司取得美國因賽公司在臺灣地區獨家代理權之第一期款
    等情，此觀諸臺灣高等法院93 年度上字第895號判決載列為
    雙方不爭執事項即明（見本院卷第42頁），且為兩造所不爭
    ，自堪信為實。則被告認原告邀其代進亞公司匯款支付美國
    因賽公司權利金，作為入股進亞公司之條件，事後卻遭進亞
    公司否認，雙方就入股條件發生爭執，被告為保障己身權益
    ，遂具狀聲請系爭假扣押裁定，查扣原告薪資及系爭房地，
    自係正當權利之行使，難謂有何故意或過失之不法行為存在
    。
(三)、至於，被告就系爭假扣押裁定之本案請求對原告提起侵權行
    為損害賠償事件，雖迭經士林地院92 年度訴字第778號判決
    、臺灣高等法院93 年度上字第895號及最高法院95年度台上
    字第1542號判決敗訴確定在案，原告執此撤銷系爭假扣押裁
    定及執行。惟上開判決係以：被告代進亞公司支付美國因賽
    公司第一期權利金，並為進亞公司其他股東所知悉，兩造事
    後亦曾就代付之金額轉換成入股進亞公司之資金進行協議，
    自難認原告有以匯款可入股進亞公司等詞詐騙匯款等情，可
    見兩造就匯款原因發生認知上之差異，而被告囿於舉證責任
    而受敗訴之判決，並非謂被告就請求之事實，有何虛構不實
    情節，故意聲請系爭假扣押裁定，進而侵害原告財產之情，
    原告復未能舉證證明被告聲請系爭假扣押裁定及執行，有何
    故意或過失等不法情事存在，則原告徒以被告假扣押之本案
    訴訟敗訴在案，即本於侵權行為法則請求被告負損害賠償之
    責，為無理由。
五、綜上而論，原告本於侵權行為法則，請求被告給付1,091,70
    9 元及法定遲延利息，為無理由，應予駁回。又原告之訴既
    經駁回，則其假執行之聲請已失所附麗，應併予駁回。駁回
    ，則其假執行之聲請已失所附麗，應併予駁回。
六、本件事證已臻明確，兩造其餘主張陳述及所提之證據，經本
    院斟酌後，認均不足以影響本判決之結果，自無逐一詳予論
    駁之必要，併此敘明。
七、訴訟費用負擔之依據：民事訴訟法第78條。
中    華    民    國    97    年    5     月    14    日
                        民事第一庭法官  傅中樂
以上正本係照原本作成。
如對本判決上訴，須於判決送達後20日內向本院提出上訴狀。
中    華    民    國    97    年    5     月    14    日
                                書記官  李佩芳


司法院資訊處製作；財團法人民間司法改革基金會備份。
